臺灣嘉義地方法院刑事判決　　　　　　　　　　　　　九十三年度訴字第五一五號
　　公　訴　人　臺灣嘉義地方法院檢察署檢察官
　　被　　　告　丙○○
　　指定辯護人　本院公設辯護人　丁○○
右列被告因強盜等案件，經檢察官提起公訴（九十三年度毒偵字第一三七二號、九十
三年度偵字第六六一九號），本院判決如左：
    主  文
丙○○連續施用第二級毒品，累犯，處有期徒刑伍月，扣案之玻璃球壹個沒收；又連
續意圖為自己不法之所有，攜帶兇器，以脅迫至使不能抗拒，而取他人之物及使他人
交付其物，累犯，處有期徒刑柒年柒月，扣案之水果刀壹把、安全帽壹頂、口罩壹付
，均沒收。應執行有期徒刑柒年拾月，扣案之玻璃球壹個、水果刀壹把、安全帽壹頂
、口罩壹付，均沒收。
    事  實
一、丙○○於民國八十七年間，因贓物案件，經本院判處有期徒刑三月，於八十九年
    七月二十四日執行完畢；於九十二年間又因施用毒品案件，經本院以九十二年度
    毒聲字第二八八號裁定送觀察、勒戒後，認無繼續施用毒品傾向，於九十二年七
    月九日釋放，並由臺灣嘉義地方法院檢察署檢察官以九十二年度毒偵字第一六二
    號為不起訴處分確定。猶不知悔改，仍基於施用第二級毒品安非他命之概括犯意
    ，連續自九十三年十月九日起（經檢察官當庭更正），迄九十三年十一月九日十
    二時許止，在其位於嘉義縣水上鄉國姓村三界埔十五號之一住處內，以將安非他
    命置入玻璃球內加熱燒烤吸食煙霧之方式，施用第二級毒品安非他命三、四次。
    嗣因缺錢花用，再另基於意圖為自己不法所有之概括犯意，先於同年十月七日上
    午五時許，頭戴安全帽及口戴口罩以為掩飾，並攜帶其所有且客觀上對人之生命
    、身體構成威脅足為兇器使用之水果刀一把，進入嘉義縣中埔鄉○○村○○路四
    七二號之「全家便利商店」內，走向櫃臺，以前開水果刀指向超商店員乙○○胸
    口（未接觸身體），喝令其交付財物之脅迫方式，至使乙○○不能抗拒，任由丙
    ○○強行取走收銀機內之現金新臺幣（下同）七千元離去；復於同年十一月八日
    上午三時五十五分許，攜帶前開水果刀，進入嘉義市○○○路五七三號之「大蘋
    果超商」內，先假裝欲購買飲料與儲值卡，再以前開同一手法，至使超商店員郭
    佳華不能抗拒，而交付現金三千元，並任由丙○○強行取走行動電話儲值卡二張
    後離去。嗣為警根據「大蘋果超商」監視錄影帶，於同年十一月九日，在其前開
    住處查獲丙○○，丙○○於其施用毒品行為尚未為警發覺前，當場向警坦承並願
    接受裁判，另扣得其施用毒品所用之玻璃球一個，及其所有之上開水果刀一把、
    安全帽一頂、口罩一付，並經警於同日十七時三十分許將其採尿送驗結果，呈安
    非他命陽性反應。
二、案經嘉義市警察局第二分局報請臺灣嘉義地方法院檢察署檢察官偵查起訴。
    理  由
一、訊據被告丙○○對於右揭犯罪事實，於本院審理時均坦承不諱，並據證人乙○○
    於警詢時證述屬實，且經證人郭佳華於警詢及偵訊證述綦詳，另有「大蘋果超商
    」監視錄影帶翻拍照片八幀附卷可參。而被告於九十三年十一月九日十七時三十
    分許，經警採尿送驗結果，呈安非他命陽性反應，有嘉義市衛生局九十三年十一
    月二十四日檢驗涉嫌毒品及管制藥品之尿液檢體案件檢驗報告及尿液送驗姓名對
    照表各一紙在卷可參，且有被告所有供犯罪所用之玻璃球一個、水果刀一把、安
    全帽一頂及口罩一付等扣案可資佐證。此外，被告於九十二年間因施用毒品案件
    ，經本院以九十二年度毒聲字第二八八號裁定送觀察、勒戒後，認無繼續施用毒
    品傾向，於九十二年七月九日釋放，並由臺灣嘉義地方法院檢察署檢察官以九十
    二年度毒偵字第一六二號為不起訴處分確定，有臺灣高等法院被告全國前案紀錄
    表一份附卷可稽，足見被告確係在觀察、勒戒執行完畢釋放後，五年內再犯施用
    第二級毒品犯行甚明。綜上足認被告之自白與事實相符，本件事證明確，被告犯
    行堪予認定。
二、按刑法第六十二條之所謂發覺，係指有偵查犯罪職權之公務員已知悉犯罪事實與
    犯罪之人而言，而所謂知悉，固不以確知其為犯罪之人為必要，但必其犯罪事實
    ，確實存在，且為該管公務員所確知，始屬相當。如犯罪事實並不存在而懷疑其
    已發生，或雖已發生，而為該管公務員所不知，僅係推測其已發生而與事實巧合
    ，均與已發覺之情形有別；又自首以對於未發覺之罪投案而受裁判為要件，如案
    已發覺，則被告縱有陳述自己犯罪之事實，亦祇可謂為自白，不能認為自首。而
    連續犯依刑法第五十六條規定既以一罪論，則連續犯罪之一部經發覺後，被告再
    行供出他部，仍為自白，而非自首，最高法院分別著有七十五年台上字第一六三
  四號判例及八十四年度台上字第五五五三號判決可資參照。查被告係因警員知悉
    「大蘋果超商」強盜案之犯罪事實後，再根據超商監視錄影帶翻拍照片四處查訪
    ，並於查訪過程中有民眾提供線索，經比對口卡後，鎖定被告為犯罪之人後，於
    九十三年十一月九日前往其上揭住處，而被告於其施用毒品之犯行尚未為警發覺
    前，當場向警坦承犯行等情，業據證人即警員甲○○於本院審理時結證綦詳，是
    揆諸前揭裁判，被告強盜「大蘋果超商」之犯罪事實既已為警員所確知，則縱其
    主動向警員供承「全家便利商店」之強盜犯行，尚難認與自首之規定相符，而被
    告施用毒品部分，為於有偵查權限之人知悉犯罪前接受裁判，應符合自首之規定
    。
三、次按強盜罪所施用之強暴、脅迫手段，只須足以壓抑被害人之抗拒，使其喪失意
    思自由為已足，縱令被害人實際無抗拒行為，仍於強盜罪之成立，不生影響，最
    高法院著有三十年台上字第三○二三號判例可資參照。茲扣案水果刀一把，屬得
    以輕易穿透人體組織對人造成傷害或死亡結果之兇器，被告持上開水果刀指向被
    害人之身體，喝令其交出財物，主觀上被告之行為有制止被害人抗拒之意，至為
    灼然，客觀上此脅迫之手段，即足以壓抑被害人不能抗拒，而失其意思自由，足
    見被害人當時已達不能抗拒之程度，至為明顯。核被告施用毒品部分所為，係犯
    毒品危害防制條例第十條第二項之施用第二級毒品罪。被告持有第二級毒品安非
    他命進而施用之，其持有之低度行為應為施用之高度行為所吸收，不另論罪。又
    核被告強盜部分所為，係犯刑法第三百三十條第一項之意圖為自己不法之所有，
    攜帶兇器，以脅迫至使不能抗拒，而取他人之物及使他人交付其物罪。被告先後
    多次施用第二級毒品之犯行及二次攜帶兇器強盜之犯行，均時間緊接，犯罪構成
    要件相同，顯係基於概括犯意反覆為之，分別為連續犯，應各論以一罪，並均加
    重其刑。被告前開施用第二級毒品及攜帶兇器強盜之犯行，犯意各別，行為互殊
    ，應予分論併罰。又被告於八十七年間，因贓物案件，經本院判處有期徒刑三月
    ，於八十九年七月二十四日執行完畢，為被告所承認，並有臺灣高等法院被告全
    國前案紀錄表在卷可參，其於有期徒刑執行完畢五年內，再犯本件有期徒刑以上
    之刑之罪，為累犯，應依刑法第四十七條規定，遞加重其刑。另被告施用毒品之
    犯行，為於有偵查權限之人知悉犯罪前自首接受裁判，應依法減輕其刑，並依法
    先加後減之。爰審酌被告前因施用毒品犯行，經觀察、勒戒執行完畢，猶不思藉
    機徹底戒除施用毒品之惡習，猶故態復萌，再次施用毒品，惟其施用毒品係自戕
    行為，並未因此而危害他人，所生損害不大，其施用毒品之手段、次數，及被告
    僅因一時經濟困頓即持水果刀強盜他人財物，其對被害人生命、身體造成之危險
    性甚高，並使被害人心裡蒙受恐懼陰影，影響社會秩序非輕，惟兼衡及被害人並
    未受有人身傷害，被告所得財物非鉅，暨被告就上揭犯行均坦承犯行之犯後態度
    良好等一切情狀，各量處如主文所示之刑，並定其應執行之刑。另扣案之玻璃球
    一個、水果刀一把、安全帽一頂及口罩一付，均係被告所有供犯罪所用之物，業
    據被告供明在卷，爰依刑法第三十八條第一項第二款之規定宣告沒收；而扣案之
    夾克一件雖為被告所有，並為被告於作案時穿戴之物，惟此係被告平時穿戴之衣
    服，亦據被告供述在卷，既與本案被告所犯之強盜罪行無涉，又非違禁物，故不
    併予宣告沒收，附此敘明。
據上論斷，應依刑事訴訟法第二百九十九條第一項前段、毒品危害防制條例第十條第
二項、第二十三條第二項，刑法第十一條前段、第五十六條、第三百三十條第一項、
第四十七條、第六十二條前段、第三十八條第一項第二款、第五十一條第五款，判決
如主文。
本案經檢察官廖素琪到庭執行職務。
中      華      民      國    九十四    年      一      月     十一     日
                                臺灣嘉義地方法院刑事第三庭
                                      審判長法  官  沈福財
                                            法  官  陳端宜
                                            法  官  卓春慧
右正本證明與原本無異。
如不服本判決，應於判決送達後十日內向本院提出上訴狀( 應附繕本 )。告訴人或被
害人如對於本判決不服者，應具備理由請求檢察官上訴，其上訴期間之計算係以檢察
官收受判決正本之日期為準。
中      華      民      國    九十四    年      一      月     十一     日
                                            書記官  江芳耀
附錄本案論罪科刑法條全文：
毒品危害防制條例第十條第二項：
施用第二級毒品者，處三年以下有期徒刑。
刑法第三百三十條第一項：
犯強盜罪而有第三百二十一條第一項各款情形之一者，處七年以上有期徒刑。
